【裁判字號】    89,上訴,1633
【裁判日期】    900110
【裁判案由】    傷害
【裁判全文】
臺灣高等法院臺南分院刑事判決            八十九年度上訴字第一六三三號  慎股
      上  訴  人
      即  被  告  丙  ○  ○
      選任辯護人  曾  慶  雲
右上訴人因傷害案件，不服臺灣雲林地方法院八十九年度易字第六四五號，中華民國
八十九年十月三十一日第一審判決（起訴案號：臺灣雲林地方法院檢察署八十九年度
偵字第三○二四號），提起上訴，本院判決如左：
      主        文
上訴駁回。
丙○○緩刑參年，緩刑期內付保護管束。
      事        實
一、丙○○自民國八十六年間其父去世後，即因遺產分配問題與其母乙○○及其他兄
    弟妹多有爭執，於八十九年五月二十三日下午，丙○○因臺灣雲林地方法院八十
    九年訴字第九五號被訴分割共有物案件，承辦法官至雲林縣口湖鄉埔北村十鄰林
    圍三十五號之祖厝勘驗時，又因不滿其母乙○○偏頗其弟蔡添旭，致其所得之遺
    產較其弟為少，竟基於概括之傷害犯意，於勘驗結束後，在同（二十三）日下午
    五時許，先至雲林縣口湖鄉埔北村十鄰五十四之五號其弟蔡添旭住處前，見乙○○坐在門前休息，徒手拉扯乙○○倒地，並拖行乙○○數公尺遠而撞及石頭，致
    乙○○受有左額頭瘀血約五Ⅹ六公分，兩膝多處裂傷，兩臂、兩腿多處瘀血等傷
    害。又丙○○趁其弟蔡添旭之妻甲○○至上開祖厝養鴨時，於翌（二十四）日上
    午七時十分許，持自有之鋤頭至上開祖厝，與甲○○再度因祖厝廚房所有權歸屬
    問題發生爭執，一言不合之下，丙○○持鋤頭毆打甲○○，使甲○○受有左上臂
    條狀紅腫瘀血橫斜約五Ⅹ十公分、右肘瘀血四Ⅹ四公分等傷害。
二、案經乙○○、甲○○訴由雲林縣警察局北港分局報請臺灣雲林地方法院檢察署檢
    察官偵查起訴。
      理      由
一、訊之上訴人即被告丙○○固坦承於右揭時地曾與告訴人乙○○、甲○○發生爭執
    ，惟矢口否認涉有任何傷害乙○○及甲○○之犯行，辯稱：因乙○○對我下跪，
    我一時心急將乙○○扶起時，可能因用力過猛而不慎造成乙○○手臂瘀傷，並未
    拉倒乙○○在地；另我每天都會回祖厝拜祖先，於八十九年五月二十四日上午七
    時許和我太太吳麗花至上開祖厝欲祭拜祖先，甲○○突至該處，並旋即持她所攜
    帶之鋤頭打向我，甲○○所受之傷應係我用手抵擋回去時，鋤頭傷到她自己造成
    的，我並未毆打甲○○云云。經查：
    (一)右揭如何連續傷害之犯罪事實，業據告訴人乙○○、甲○○指訴歷歷，並有診
      斷證明書二紙、受傷照片九幀附卷可稽，核與證人即告訴人乙○○之女蔡秀
      於原審中到庭證稱：「我在八十九年五月二十四日有回家看我母親乙○○之傷
      勢，當時他頭部右邊、雙臂及兩膝均有瘀傷」、「我同日早上七時許要去祖厝
      叫甲○○回家煮飯給我母親吃時，在途中經過吳麗花（被告丙○○之妻）娘家
      時，看到吳麗花騎機車出來，同時我也看到甲○○跑回來跟吳麗花說丙○○拿
      鋤頭打他」等語相符。且觀諸告訴人乙○○所受之左額頭瘀血約五Ⅹ六公分，
      兩膝多處裂傷，兩臂、兩腿多處瘀血等傷害，核與告訴人乙○○所指訴其係被
      拉扯在地，並拖行數公尺之受傷原因相符，且告訴人乙○○手臂上之多處瘀傷
      範圍非小，絕非被告所稱僅係為拉起告訴人乙○○而造成。又衡情被告丙○○
      係告訴人乙○○之子，告訴人乙○○關愛子女猶恐不及，苟非被告丙○○確有
      上開犯行，嚴重傷及母親之心，告訴人乙○○豈有自殘而虛構誣陷親生兒子之
      理？是被告於原審中聲請向全民醫院函查告訴人乙○○之傷是否為舊傷，應無
      必要，附此敘明。再參以被告丙○○於原審中先辯稱：「我母親腿部的傷是舊
      傷」云云，嗣後又改稱：「我母親年紀大了，所以他的皮膚自然會變黑」云云
      ，所辯前後不一，益徵其臨訟心虛之詞，實不可取。
    (二)至證人即被告丙○○之妻吳麗花雖於原審中到庭證稱：「我與被告丙○○當日
      （按指二十四日）一同去祖厝祭拜祖先，與甲○○因廚房所有權發生爭執，但
      被告丙○○並沒有打甲○○，甲○○如何受傷的我不知道」、「我們常常去祖
      厝祭拜」云云，然證人吳麗花既係被告丙○○之妻，其證言已難免偏頗是否可
      信，自有可疑，且核與證人蔡秀上開證述：「證人吳麗花係在甲○○遭毆打
      後始自娘家出門」之情節不符，況證人蔡秀亦於原審中證稱：「丙○○自八
      十七年之後就沒有再回祖厝拜過祖先，因我在清明節、中元節、重陽節及過年
      都有回去祭祖，但沒有看過被告丙○○回去拜過」、「我們祖厝那邊已經很久
      沒有人住，也很久沒有耕種，所以沒有鋤頭」等語無訛，是被告丙○○與證人
      吳麗花既然連重要民俗節日之清明節、過年都未回祖厝祭祖，豈有挑選八十九
      年五月二十四日之平常日子特地回祖厝祭祖之理？又祖厝既無擺放鋤頭，則告
      訴人甲○○指稱被告丙○○帶鋤頭至祖厝毆打一節，應非子虛。綜上所述，足
      見證人吳麗花當時應未與被告丙○○一同至祖厝，則證人吳麗花證稱被告丙○○未毆打告訴人甲○○之證言，洵係迴護之詞，不足可採。
    (三)雖被告丙○○另辯稱：「伊因與證人蔡秀之子吳銘獻於八十七年間有互控傷
      害案件之糾紛，且證人蔡秀稱證人吳麗花騎乘『黑色』機車，然證人吳麗花
      之機車為『綠色』，是證人蔡秀所言不實」云云，惟證人蔡秀係被告丙○○之妹，與被告丙○○及告訴人乙○○、甲○○之關係均為至親，其立場堪信
      公正，且證人蔡秀對原審法院法官問及「告訴人二人是否曾對其陳述被打受
      傷之經過？」，證人蔡秀坦白答稱「沒有」，足見證人蔡秀並無故意做不
      利被告丙○○之陳述，另證人吳麗花之機車顏色係黑或綠，非本件重要之待證
      事項，且兩種顏色均屬類似之暗色系，證人匆忙間觀察類似之顏色偶有錯誤，
      亦與常情相符，況被告丙○○於本院審理中係稱其妻即證人吳麗花之機車顏色
      為『藍色』，是以身為證人吳麗花配偶之被告丙○○就機車顏色亦為錯誤之陳
      述，自更不得以證人蔡秀就機車顏色部分為錯誤證述，即以此排除證人蔡秀
      其他證言之真實性，併此敘明。
    (四)再參以被告先在警訊中供稱：「可能是甲○○要拿鋤頭打我，我與甲○○互相
      拉扯而使甲○○受傷」云云，次在原審調查中辯稱：「我每天早上都會回去祖
      厝拜祖先，八十九年五月二十三日隔天回去時，甲○○不讓我拜並用鋤頭打我
      ，我把鋤頭撥開，但不知道是否有傷到她」云云（見原審卷第二十二頁），後
      又改稱：「我載我太太回祖厝，我問甲○○為何要佔用祖厝的廚房？甲○○不
      高興就拿鋤頭打我」（見原審卷第四十六頁）云云，是被告對甲○○受傷之過
      程，究係拉扯抑或遭鋤頭反彈？其與甲○○爭執之原因，究係為了祭祖或祖厝
      廚房所有權問題？前後供述不一，且倘告訴人甲○○確係因手持之鋤頭遭被告
      丙○○擋開，致鋤頭反彈回來而受傷，則鋤頭反彈回來傷及之部位亦不可能係
      告訴人甲○○之左上臂或右肘，足見被告所辯未毆打甲○○云云，實屬空言否
      認，殊無可採。另告訴人甲○○照片中腰部瘀傷雖未為診斷證明書所記載，而
      無從證明是否為被告所傷，然告訴人甲○○左上臂及右肘之瘀傷業據全民醫院
      於受傷當日診斷明確，且告訴人甲○○之瘀傷亦與其所指訴係遭鋤頭之重物擊
      打而造成相符，而不因其腰部瘀傷原因不明而影響告訴人指述之真實性。
    (五)又被告丙○○亦於原審中自承：「我母親一直強迫我把廚房的所有權過戶給我
      弟弟（蔡添旭）」等語（見原審卷第七十五頁），是被告丙○○因對告訴人乙○○偏袒其弟蔡添旭，與告訴人乙○○爭執不下，先毆打告訴人乙○○，再遷
      怒其弟之妻即告訴人甲○○，其犯罪動機亦臻明確，復與常情相符，益堪認定
      被告確有傷害告訴人二人之犯行無疑。
    (六)末查：(1)被告丙○○平日之為人如何、以及被告丙○○是否會毆打其母，兩者
      之間並無絕對之關連性，是被告於原審中聲請傳訊證人即鄰長吳福訓，以證明
      被告之為人，核無必要，(2)證人即警員黃建樹、村長吳竹棟於原審中，僅分別
      證述：「如何在分駐所內拍攝告訴人二人受傷之照片，及被告胸部只有紅紅的
      沒有瘀血及紅腫痕跡才沒有照相」、「告訴人二人有到我（指吳竹棟）家，說
      丙○○打她們二人，她們要去驗傷」等情，均不足為有利被告認定之證據，均
      合此敘明。
    綜上所述，足徵被告之否認犯罪及上開所辯，顯係卸責之詞，無可採信，本件事
    證明確，被告丙○○之傷害犯行，堪以認定。
二、核被告丙○○傷害告訴人即其母乙○○及告訴人甲○○之所為，係犯刑法第二百
    八十條之傷害直系血親尊親屬罪及第二百七十七條第一項之傷害罪。公訴人認被
    告丙○○傷害告訴人乙○○之犯行，應依刑法第二百七十七條第一項之傷害罪處
    斷，容有誤會，起訴法條應予變更。被告先後二次傷害犯行，時間緊接，犯罪構
    成要件相同，被害人身分雖有不同，惟其傷害之基本事實則完全相同，被告丙○○應係因祖產分配問題再度與告訴人二人發生爭執，對告訴人乙○○及甲○○心
    生怨懟，而連續為此犯行，已如上述，堪認被告丙○○應係基於概括犯意為之，
    為連續犯，依刑法第五十六條之規定，論以較重之傷害直系血親尊親屬罪，並加
    重其刑，公訴人認被告丙○○所犯之上開二傷害犯行，犯意各別，應予分論併罰
    一節，亦有誤會，併此敘明。
三、原審法院適用刑法第二百七十七條第一項、第二百八十條、第五十六條、罰金罰
    鍰提高標準條例第一條前段，審酌被告曾於八十七年二月十二日，已因祖產分配
    相關事宜，而與其外甥吳銘獻發生爭執進而互毆（原審法院八十七年度易字第四
    六六號，嗣因雙方和解而判決公訴不受理），尚不知收歛，竟又因祖產分配之細
    故，枉顧親情倫理，而傷害親生母親及弟媳之二名弱女子，傷害家族情感及其犯
    罪手段、被害人所受傷害程度、被告犯罪猶飾詞圖卸、毫無悔意等一切情狀，量
    處有期徒刑七月，至被告丙○○傷害告訴人甲○○所用之鋤頭既未扣案，且無證
    據證明尚屬存在，為免日後沒收的困難，遂敘明不另為沒收之諭知，認事用法俱
    無不合，量刑亦稱妥適，被告上訴意旨否認犯罪，指摘原判決不當，並無可取，
    為無理由，應予駁回。
四、末查被告丙○○前未曾受有期徒刑以上刑之宣告，有臺灣高等法院被告全國前案
    紀錄表附卷可稽，且被告於原審法院判決後上訴本院中，即與告訴人二人達成民
    事和解，賠償告訴人二人之損害，取得告訴人二人之諒解表示不再追究，有雲林
    縣口湖鄉調解委員會八十九年刑調字第○二二號調解書可稽，被告經此偵審程序
    教訓後，應知警惕諒無再犯之虞，本院因認所宣告之刑，以暫不執行為適當，併
    諭知緩刑三年，且於緩刑期內付保護管束，以勵自新，並觀後效。
據上論結，應依刑事訴訟法第三百六十八條，刑法第七十四條第一款、第九十三條第
一項，判決如主文。
本案經檢察官劉榮堂到庭執行職務。
中      華      民      國    九十      年      一月      十      日
                                    臺灣高等法院臺南分院刑事第四庭
                                        審判長法官  陳    義    仲
                                              法官  徐    財    福
                                              法官  蔡    崇    義
右正本證明與原本無異。
如不服本判決，應於判決送達後十日內向本院提出上訴狀，其未敘述理由者並應於提
出上訴狀後十日內向本院補提理由狀（應附繕本)。
                                        法院書記官  陳    明    芬
中      華      民      國    九十      年      一      月      十      日
附錄本案論罪科刑法條全文：
刑法第二百七十七條第一項：
  傷害人之身體或健康者，處三年以下有期徒刑、拘役或一千元以下罰金。
刑法第二百八十條：
  對於直系血親尊親屬，犯第二百七十七條或第二百七十八條之罪者，加重其刑至二
  分之一。


司法院資訊處製作；財團法人民間司法改革基金會備份。
